【裁判字號】    98,交聲,174
【裁判日期】    980604
【裁判案由】    違反道路交通管理處罰條例
【裁判全文】
臺灣宜蘭地方法院交通事件裁定         98年度交聲字第174號
原處分機關  交通部公路總局臺北區監理所宜蘭監理站
異  議  人  甲○○
即受處分人
上列異議人即受處分人因違反道路交通管理處罰條例案件，對於
交通部公路總局臺北區監理所宜蘭監理站於民國98年4月13日所
為之宜監字第裁43-Q00000000號裁決處分，聲明異議，本院裁定
如下：
    主  文
原處分撤銷。
甲○○不罰。
    理  由
一、原處分意旨略以：異議人即受處分人於民國98年2月20日10
    時10分許，駕駛車號073-ZA號營業貨運曳引車，行經宜蘭縣
    石城稽查站前，因為所載貨物滲漏，為宜蘭縣政府警察局礁
    溪分局大里派出所警員製作違反道路交通管理事件通知單（
    下稱舉發通知單）舉發，並經原處分機關於98年4月13日以
    宜監字第裁43-Q00000000號違反道路交通管理事件裁決書，
    依道路交通管理處罰條例第30條第1項第2款之規定，裁處罰
    鍰新臺幣（下同）3,000元，並依同條例第63條記違規點數2
    點等語。
二、異議意旨略以：其所駕駛車號073-ZA號營業貨運曳引車之拖
    車車牌號碼為G5-76號，所載貨物有做防護措施，只有一點
    點滲出車斗，但無掉落地面，爰依法請求撤銷原處分等語。
三、按汽車裝載時，所載貨物滲漏、飛散或氣味惡臭者，處汽車
    駕駛人3,000元以上9,000元以下罰鍰；汽車駕駛人有上開行
    為時，並記違規點數2點，道路交通管理處罰條例第30條第1
    項第2款及第63條第1項第2款分別定有明文。又汽車裝載時
    ，裝載容易滲漏、飛散、氣味惡臭之貨物，能防止其發洩者
    ，應嚴密封固，裝置適當，道路交通安全規則第77條第1項
    第1款亦有規定。復按法院受理有關交通事件，準用刑事訴
    訟法之規定，道路交通管理處罰條例第89條前段定有明文。
    參諸最高法院76年臺上字第4986號判例所示：「認定犯罪事
    實所憑之證據，雖不以直接證據為限，間接證據亦包括在內
    ，然而無論直接證據或間接證據，其為訴訟上之證明，須於
    通常一般之人均不致有所懷疑，而得確信其為真實之程度者
    ，始得據為有罪之認定，倘其證明尚未達到此一程度，而有
    合理之懷疑存在而無從使事實審法院得有罪之確信時，即應
    由法院為諭知被告無罪之判決」意旨，法院於審理行為人違
    反道路交通管理處罰條例案件，當踐行完畢調查證據之程序
    後，為事實之認定時，如就原處分機關所認定之行為人違規
    之事實仍有合理之訴訟上懷疑，而無法確信行為人確有該當
    於道路交通管理處罰條例各該處罰條文之構成要件事實者，
    即應依訴訟上之待證事實「倘有懷疑，則從被告之利益作解
    釋」之證據法則，為有利於受處分人之認定。
四、訊據異議人堅決否認有上述違規事實，辯稱：其所載貨物有
    做防護措施，只有一點點滲出車斗但無掉落地面，且當時他
    們有3台車同行，其為第2台，如有泥土掉落，其會在路旁整
    理再出發等語。經查：證人即舉發本件之警員乙○○於審理
    中證稱：異議人車子有滲出泥巴，但有無掉到地上伊未沒有
    注意到等語（詳本院卷第20頁）。再依證人乙○○舉發時所
    拍之照片以觀（詳本院卷第8頁），亦僅呈現異議人所駕駛
    之營業貨運曳引車其車號G5-76號拖車車斗有部分泥土黏在
    上面，惟仍無法佐證有滲漏至地上之情形。從而依證人乙○
    ○之證述及其拍攝之舉發照片，尚無法確信異議人所駕駛之
    曳引車，有原處分意旨所稱之違規事實，故異議人辯稱其所
    載貨物並無滲漏，非無所據。
五、綜上所述，本件異議人所駕駛之車輛雖有泥土黏在車斗上，
    然並無證據證明其所載貨物有滲漏之情形，原處分機關未察
    ，進而爰引首揭規定對異議人加以裁罰，即難認允當。異議
    人執前詞為由，向本院提出異議，即有理由，爰撤銷原處分
    ，並另為異議人不罰之諭知。
據上論斷，應依道路交通案件處理辦法第20條，裁定如主文。
中    華    民    國    98    年    6     月    4     日
                  交通法庭法  官  張育彰
以上正本證明與原本無異。
如不服本裁定，應於裁定送達後5日內，向本院提出抗告狀。（
應附繕本）
                          書記官  陳靜宜
中    華    民    國    98    年    6     月    4     日


司法院資訊處製作；財團法人民間司法改革基金會備份。
